【裁判字號】    97,易,437
【裁判日期】    970731
【裁判案由】    毒品危害防制條例
【裁判全文】
臺灣基隆地方法院刑事判決               97年度易字第437號
公  訴  人  臺灣基隆地方法院檢察署檢察官
被      告  乙○○
上列被告因毒品危害防制條例案件，經檢察官提起公訴（97年度
毒偵字第1249號），被告並為有罪陳述，本院合議庭乃裁定由受
命法官獨任以簡式審判程序進行審理，並判決如下：
    主  文
乙○○施用第二級毒品，累犯，處有期徒刑肆月，如易科罰金，
以新臺幣壹仟元折算壹日，扣案之安非他命壹小包（驗餘後淨重
零點貳柒零捌公克），併同無從與之析離之包裝袋，均沒收銷燬
之；扣案吸食器壹組，沒收之。又持有第一級毒品，累犯，處有
期徒刑月，如易科罰金，以新臺幣壹仟元折算壹日，扣案之第
一級毒品海洛因貳包（驗餘後淨重共貳點玖陸公克），併同無從
與之析離之包裝袋，均沒收銷燬之。應執行有期徒刑陸月，如易
科罰金，以新臺幣壹仟元折算壹日，扣案之安非他命壹小包（驗
餘後淨重零點貳柒零捌公克）、第一級毒品海洛因貳包（驗餘後
淨重共貳點玖陸公克），併同無從與之析離之包裝袋，均沒收銷
燬之；扣案之安非他命吸食器壹組，沒收之。
    事  實
一、乙○○前因施用毒品案件，經強制戒治，於89年11月16 日
    期滿執行完畢。復因施用第二級毒品案件，經本院於93年2
    月18日，以92年度易字第261號判決，判處有期徒刑6月，嗣
    其不服該判決，提起上訴，復經臺灣高等法院於93年4月30
    日，以93年度上易字第498號判決，判處有期徒刑8月確定，
    於94年2月3日執行完畢。再因施用第二級毒品案件，經本院
    於93年11月15日，以93年度易字第320號判決，判處有期徒
    刑7月確定。復又因施用第二級毒品案件，經本院於94年6月
    17 日，以94年度易字第220號判決，判處有期徒刑1年2月確
    定，上開2罪，嗣經本院以95年度聲字第96號裁定，合併定
    應執行有期徒刑1年7月確定，於96年5月2日執行完畢。詎其
    猶不知悔改戒除毒癮，基於施用第二級毒品安非他命之犯意
    ，於97年5月8日下午1時許，在基隆市中山區○○○路35巷
    16 號4樓居所，以將安非他命放置於玻璃球吸食器內，再用
    火燒烤吸食煙霧方式，施用第二級毒品安非他命1次。又乙
    ○○明知海洛因係屬毒品危害防制條例第2條第1項第1款所
    規定之第一級毒品，禁止非法持有，竟基於持有第一級毒品
    海洛因之犯意，於97年5月7日某時，在前址居所，自真實姓
    名年籍不詳、綽號「阿龍」之成年男子處，取得第一級毒品
    海洛因2小包（驗餘淨重共2.96公克）後持有之，嗣於97年5
    月8日晚間6時許，為警持搜索票在其上址居所查獲第二級毒
    品安非他命1小包（驗餘淨重0.2708公克）及吸食器1組，並
    在蔡文鴻身上口袋內查獲第一級毒品海洛因2小包（驗餘淨
    重共2.96公克），經警方採集其尿液送驗，結果呈安非他命
    、甲基安非他命陽性反應，而查悉上情。
二、案經臺北市政府警察局中山分局移送臺灣基隆地方法院檢察
    署檢察官偵查起訴。
    理  由
壹、程序事項
    本案被告乙○○所犯者非為死刑、無期徒刑、最輕本刑為3
    年以上有期徒刑之罪或高等法院管轄第一審案件，其於準備
    程序進行中，先就被訴事實為有罪之陳述，經告知其簡式審
    判程序之旨，並聽取公訴人、被告之意見後，本院業已依刑
    事訴訟法第273條之1第1項規定，裁定由受命法官獨任以簡
    式審判程序進行本案之審理。
貳、實體事項
一、上揭事實，業據被告乙○○於警詢、檢察官偵查及本院審理
    時均坦承不諱，並有查獲之安非他命1小包（驗餘淨重0.270
    8公克）、海洛因2小包（驗餘淨重共2.96公克）及吸食器1
    組足資佐證，並在蔡文鴻身上口袋內查獲第一級毒品海洛因
    2 小包（驗餘淨重共2.96公克），經警方採集其尿液送驗，
    結果呈安非他命、甲基安非他命陽性反應暨鴉片類陰性反應
    ，此亦有台灣尖端先進生技醫藥股份有限公司97年5月22日
    濫用藥物尿液檢體檢驗報告1紙及基隆市警察局第二分局偵
    辦毒品案件尿液檢體對照表1件在卷可考，足見被告之自白
    核與事實相符，其於89年11月16日戒治期滿執行完畢，復於
    93年、94年間施用毒品經法院判刑，此亦有卷附臺灣高等法
    院被告前案紀錄表可參。從而，本案事證明確，被告於施用
    毒品後5年以內，再犯施用毒品之犯行，堪可認定，應依法
    論科。
二、論罪科刑：
(一)、查海洛因、安非他命類分別係毒品危害防制條例所列管之第
    一級、第二級毒品，此為該條例第2條第2項第1款、第2款所
    明定。按犯毒品危害防制條例第10條之罪（施用毒品罪）者
    ，檢察官應聲請法院裁定，令被告入勒戒處所觀察、勒戒，
    經勒戒處所陳報，認受觀察、勒戒人無繼續施用毒品傾向者
    ，應即釋放，並為不起訴之處分；認有繼續施用毒品傾向者
    ，即應聲請法院裁定令入戒治處所強制戒治，俟強制戒治期
    滿釋放，再為不起訴之處分。惟依上揭規定觀察勒戒或強制
    戒治執行完畢釋放後，5年內再犯毒品危害防制條例第10條
    之罪（施用毒品罪）者，檢察官即應依法追訴，毒品危害防
    制條例第20條第1項、第2項、第23條第2項分別定有明文。
(二)、核被告施用毒品案件以後之5年以內，再犯施用第二級毒品
    安非他命類之行為，係犯毒品危害防制條例第10條第2項之
    施用第二級毒品罪。又持有第一級毒品海洛因之行為，係犯
    毒品危害防制條例第11條第1項之持有第一級毒品罪。至被
    告持有第二級毒品安非他命類之低度行為，應為施用第二級
    毒品之高度行為所吸收，不另論罪。
(三)、被告曾有如前所述之犯罪科刑及刑之執行情形，此有臺灣高
    等法院被告前案紀錄表在卷可稽，其於有期徒刑執行完畢後
    ，5年以內故意再犯本起最重本刑有期徒刑以上之罪，為累
    犯，應依刑法第47條第1項規定，加重其刑。
(四)、爰審酌被告犯罪之動機、吸食頻率、曾有施用毒品之前科仍
    不知戒除，惟慮及其犯後坦承犯行、所犯乃戕害自己身心健
    康，尚未危及他人；兼衡量海洛因對於人體會產生精神依賴
    作用，濫行施用之結果可能導致大腦病變及精神異常，係屬
    足以危害個人健康及社會安全之管制藥品，乃被告竟仍濫行
    持有，並助長毒品市場之交易熱度，及其持有數量尚屬輕微
    ，暨其犯後態度等一切情狀，分別量處如主文所示之刑，併
    分別諭知易科罰金之折算標準暨定其應執行之刑。
(五)、扣案白粉2包（合計淨重2.96公克），核屬毒品危害防制條
    例所明定列管之第一級毒品海洛因，此有法務部調查局97年
    6月2日調科壹字第09723026250號鑑定書影本1紙在卷可憑；
    另扣案之安非他命1小包（驗餘淨重0.2708公克），檢出甲
    基安非他命成分，此有97年5月19日交通部民用航空醫務中
    心毒品鑑定書在卷可稽，併同無從與之析離之包裝袋，均應
    依毒品危害防制條例第18條第1項前段之規定，宣告沒收併
    銷燬之。扣案之吸食器1組，係被告所有，以味全乳品的空
    塑膠罐作成，為供作施用安非他命之用，業據被告供明在卷
    ，爰依刑法第38條第1項第2款、第3項，宣告沒收之。
(六)、至毒品危害防制條例第11條第4項雖係明定：「持有毒品達
    一定數量者，加重其刑至二分之一，其標準由行政院定之」
    ；行政院並於93年1月7日，據此而訂定發布「轉讓持有毒品
    加重其刑之數量標準」，其中第二條規定：持有第一級毒品
    淨重達5公克以上，加重其刑至二分之一。然本案被告為警
    查獲時所持有之第一級毒品海洛因，其驗餘後淨重共2.96公
    克，詳如前述，則其顯然尚未達前揭加重其刑之標準，而核
    無上開規定之適用。併此說明。
據上論斷，應依刑事訴訟法第273條之1第1項、第299條第1項前
段，毒品危害防制條例第23條第2項、第10條第2項、第11條第1
項、第18條第1項前段，刑法第11條、第47條第1項、第41條第1
項前段、第51條第5款、第38條第1項第2款、第3項，判決如主文
。
本案經檢察官甲○○到庭執行職務。
中    華    民    國    97    年    7     月    31    日
                  刑事第二庭法  官  陳伯厚
以上正本證明與原本無異。
如不服本判決應於收受本判決後10日內向本院提出上訴書狀，其
未敘述上訴理由者，並得於提起上訴後10日內向本院補提理由書
狀（均須按他造當事人之人數附繕本）「切勿逕送上級法院」。
中    華    民    國    97    年    7     月    31    日
                            書記官  黃士元
附錄論罪法條
毒品危害防制條例第10條第2項
施用第二級毒品者，處 3 年以下有期徒刑。


司法院資訊處製作；財團法人民間司法改革基金會備份。
